---
title: "Analyse des Jeux Olympique"
author: "THX1138"
date: "2025-04-23"
output:
  prettydoc::html_pretty:
    theme: architect
    highlight: github
  html_document: default
  pdf_document: default
editor_options:
  markdown:
    wrap: 72
---

## Introduction

Nous sommes des étudiants de l'Université de Technologie de Troyes et
réalisons ce projet dans le cadre de l’UE **IF36** (intitulée :
Visualiser des données). Ce projet nous permet de découvrir et
d’acquérir des compétences en **data visualisation**, ainsi que de
consolider nos connaissances en **R** à travers l’analyse de données
issues des Jeux Olympiques.

L'objectif de notre étude est d’analyser les données des Jeux Olympiques
entre **1896 et 2020** afin d’identifier des tendances et répondre à
différentes questions. Nous nous interrogerons notamment sur l’impact du
pays hôte sur les performances des athlètes nationaux, la répartition
géographique des médaillés ou encore la domination de certains pays dans
des disciplines spécifiques.

------------------------------------------------------------------------

### Données

Pour notre analyse, nous avons sélectionné trois datasets relatifs aux
Jeux Olympiques. Ces derniers sont disponibles sur Kaggle :

#### 1. [**Olympics 124 years Dataset(till 2020)**](https://www.kaggle.com/datasets/nitishsharma01/olympics-124-years-datasettill-2020)

##### Nombre d'observations et de variables

Le dataset contient **environ 238 000 observations** et **13
variables**. Chaque ligne représente un athlète ayant participé à une
épreuve spécifique lors des Jeux Olympiques d’été entre **1896 et
2020**.

##### Description des variables

-   **Identifiants uniques** :
    -   `ID` : Identifiant unique de l'entrée associant un athlète à une
        épreuve lors d'une session des jeux.
    -   `Name` : Nom de l’athlète
-   **Informations démographiques** :
    -   `Sex` : Sexe de l’athlète (`M` / `F`)
    -   `Age` : Âge de l’athlète (valeurs entre **10 et 97 ans**, avec
        une moyenne de **25,7 ans**)
-   **Données liées au pays** :
    -   `Team` : Nom du pays représenté
    -   `NOC` : Code du Comité National Olympique
-   **Données sur l’édition des JO** :
    -   `Games` : Année et saison des JO (`ex: 2020 Summer`)
    -   `Year` : Année des JO (de **1896 à 2020**)
    -   `Season` : Saison (`Summer` ou `Winter`)
    -   `City` : Ville hôte
-   **Données sportives et résultats** :
    -   `Sport` : Discipline sportive
    -   `Event` : Épreuve spécifique
    -   `Medal` : Type de médaille remportée (`Gold`, `Silver`,
        `Bronze`, ou `None`, dans le dernier cas le champ est simplement
        vide)

On mentionnera également le fichier
[regions.csv](https://github.com/IF36-visualisation/projet-if36-p25-thx-1138/blob/master/data/Olympics_124_years_Dataset/regions.csv)
reprenant le `NOC` et l'associant à la région de ce comité ainsi qu'à
une note éventuelle le concernant. Celui-ci nous permettra
éventuellement d'obtenir des informations complémentaires rendant
certains résultats plus clairs.

##### Origine et pertinence du dataset

Ce dataset provient de **Kaggle** et a été sélectionné pour son
**exhaustivité et sa richesse en informations**, couvrant plus d’un
siècle de compétitions olympiques. Il permet d’analyser : -
**L’évolution des Jeux Olympiques**, du nombre d’athlètes et de pays
participants - **Les performances des nations et des athlètes** - **Les
tendances historiques** influencées par les guerres, boycotts et
changements de règlements - **Les disparités de genre dans le sport
olympique**

Il s’intègre parfaitement dans notre projet sur la **visualisation et
l’analyse des tendances olympiques**.

##### Format et structure des données

Le dataset est en **format CSV**, structuré de manière tabulaire et
exploitable avec des outils de **data science** comme **R (tidyverse,
ggplot2, dplyr)**.

-   **Types de variables** :
    -   **Catégoriques** : `Sex`, `Team`, `NOC`, `Games`, `Season`,
        `City`, `Sport`, `Event`, `Medal`
    -   **Numériques** : `Age`, `Year`
    -   **Identifiants uniques** : `ID`
-   **Données manquantes** :
    -   `Age` : 4 % de valeurs manquantes (≈ 9 189 observations)\
    -   `Medal` : Contient de nombreuses valeurs `None`, représentant
        les athlètes n’ayant pas remporté de médaille.

**Catégories et sous-groupes dans les données**\
Le dataset peut être divisé en plusieurs groupes d’analyse :\
1. **Par saison** : Jeux d’été & jeux d'hiver 2. **Par pays** :
Comparaison des performances via `Team` et `NOC` 3. **Par discipline** :
Étude des sports les plus compétitifs et leur évolution 4. **Par
médaille** : Analyse des athlètes et pays ayant remporté le plus de
médailles 5. **Par période historique** : Impact des guerres, boycotts
et modifications des règles

Ce dataset offre une **opportunité unique d’explorer les tendances des
JO**, aussi bien sur le plan **démographique, sportif que
géopolitique**.

#### 2. [**Summer Olympic Medals 1896 - 2020**](https://www.kaggle.com/datasets/ramontanoeiro/summer-olympic-medals-1986-2020)

##### Nombre d'observations et de variables

Le dataset contient **1344 observations** et **8 variables**. Chaque
ligne représente le nombre de médailles remportées par un pays lors
d’une édition des Jeux Olympiques d’été entre **1896 et 2020**.

##### Description des variables

-   **Informations sur l’édition des JO** :
    -   `Year` : Année des Jeux
    -   `Host_country` : Pays hôte des Jeux
    -   `Host_city` : Ville hôte des Jeux
-   **Données sur les pays participants** :
    -   `Country_Name` : Nom du pays participant
    -   `Country_Code` : Code du pays (ex: USA, FRA, GER)
-   **Données sur les médailles remportées par le pays participant** :
    -   `Gold` : Nombre de médailles d’or remportées
    -   `Silver` : Nombre de médailles d’argent remportées
    -   `Bronze` : Nombre de médailles de bronze remportées

##### Origine et pertinence du dataset

Ce dataset provient de **Kaggle** et se concentre sur la **performance
des pays aux Jeux Olympiques d’été** à travers le nombre de médailles
obtenues. Il est pertinent pour analyser :\
- **L’évolution des performances des pays** sur plus d’un siècle de
compétitions - **Les tendances en matière de domination olympique** et
l’impact des pays hôtes - **L’influence des guerres, boycotts et autres
événements historiques** sur la répartition des médailles - **Les
variations de performances des nations émergentes et puissances
sportives historiques**

Ce dataset s’intègre parfaitement dans un projet de **visualisation et
d’analyse des performances olympiques par pays**.

##### Format et structure des données

Le dataset est en **format CSV**, organisé sous une structure tabulaire
exploitable avec des outils de **data science** comme **R (tidyverse,
ggplot2, dplyr)**.

-   **Types de variables** :
    -   **Catégoriques** : `Host_country`, `Host_city`, `Country_Name`,
        `Country_Code`
    -   **Numériques** : `Year`, `Gold`, `Silver`, `Bronze`
-   **Données manquantes** :
    -   `Country_Code` : 6 % de valeurs manquantes (86 observations)

**Catégories et sous-groupes dans les données**\
Ce dataset peut être segmenté selon plusieurs axes d’analyse :\
1. **Par édition des JO** : Comparaison des performances des pays sur
chaque édition 2. **Par pays** : Évolution des performances d’un pays à
travers les différentes années 3. **Par type de médaille** : Répartition
des médailles d’or, d’argent et de bronze 4. **Par pays hôte** : Étude
de l’impact du pays hôte sur la répartition des médailles 5. **Par
période historique** : Influence des événements géopolitiques sur les
résultats

Ce dataset constitue une **ressource précieuse pour étudier les
performances olympiques des nations** et comprendre **l’évolution des
tendances sportives au fil du temps**.

#### 3. [**Olympics Athlete Events Analysis**](https://www.kaggle.com/datasets/samruddhim/olympics-althlete-events-analysis)

##### Nombre d'observations et de variables

Le dataset contient **environ 271 000 observations** et **15
variables**. Chaque ligne représente un athlète ayant participé à une
épreuve spécifique lors des Jeux Olympiques d'été et d'hiver, depuis
**1896**.

##### Description des variables

-   **Identifiants uniques** :
    -   `ID` : Identifiant unique de l'athlète\
    -   `Name` : Nom de l’athlète
-   **Informations démographiques** :
    -   `Sex` : Sexe de l’athlète (`M` / `F`)\
    -   `Age` : Âge de l’athlète (valeurs entre **10 et 97 ans**, avec
        une moyenne de **25,7 ans**)
-   **Données liées au pays** :
    -   `Team` : Nom du pays représenté\
    -   `NOC` : Code du Comité National Olympique
-   **Données sur l’édition des JO** :
    -   `Games` : Année et saison des JO (`ex: 2020 Summer`)\
    -   `Year` : Année des JO (de **1896 à 2020**)\
    -   `Season` : Saison (`Summer` / `Winter`)\
    -   `City` : Ville hôte
-   **Données sportives et résultats** :
    -   `Sport` : Discipline sportive\
    -   `Event` : Épreuve spécifique\
    -   `Medal` : Type de médaille remportée (`Gold`, `Silver`,
        `Bronze`, ou `None`)

##### Origine et pertinence du dataset

Ce dataset provient de **Kaggle** et a été sélectionné pour son
**exhaustivité et sa richesse en informations**, couvrant plus d’un
siècle de compétitions olympiques. Il permet d’analyser : -
**L’évolution des Jeux Olympiques**, du nombre d’athlètes et de pays
participants - **Les performances des nations et des athlètes** - **Les
tendances historiques** influencées par les guerres, boycotts et
changements de règlements - **Les disparités de genre dans le sport
olympique**

Ce dataset est particulièrement pertinent pour les projets d'**analyse
de données sportives** et peut être utilisé pour la **visualisation** et
l’**analyse des tendances olympiques**.

##### Format et structure des données

Le dataset est en **format CSV**, structuré de manière tabulaire et
exploitable avec des outils de **data science** comme **R (tidyverse,
ggplot2, dplyr)**.

-   **Types de variables** :
    -   **Catégoriques** : `Sex`, `Team`, `NOC`, `Games`, `Season`,
        `City`, `Sport`, `Event`, `Medal`
    -   **Numériques** : `Age`, `Year`
    -   **Identifiants uniques** : `ID`
-   **Données manquantes** :
    -   `Age` : 4 % de valeurs manquantes (≈ 9 189 observations)\
    -   `Medal` : Contient de nombreuses valeurs `None`, représentant
        les athlètes n’ayant pas remporté de médaille.

**Catégories et sous-groupes dans les données**\
Le dataset peut être divisé en plusieurs groupes d’analyse : 1. **Par
saison** : Jeux d’été (`Summer`) et d’hiver (`Winter`) 2. **Par pays** :
Comparaison des performances via `Team` et `NOC` 3. **Par discipline** :
Étude des sports les plus compétitifs et leur évolution 4. **Par
médaille** : Analyse des athlètes et pays ayant remporté le plus de
médailles 5. **Par période historique** : Impact des guerres, boycotts
et modifications des règles

Ce dataset offre une **opportunité unique d’explorer les tendances des
JO**, aussi bien sur le plan **démographique, sportif que
géopolitique**.

------------------------------------------------------------------------

### Plan d’analyse

Voici les questions que nous souhaitons explorer à travers ces données :

-   **Évolution de la participation** : Comment le nombre d'athlètes et
    de pays participants a-t-il évolué au fil des Jeux Olympiques ?
-   **Analyse démographique** : Quelle est la répartition par sexe, âge,
    taille et poids des athlètes au fil du temps et selon les
    disciplines ?
-   **Performance des pays** : Quels pays ont remporté le plus de
    médailles au fil des ans ? Existe-t-il des tendances ou des périodes
    de domination spécifiques ? Le nombre d'habitants est il corrélé
    avec le nombre de médailles ? Y'a-t-il des pays qui ne sont
    performant que dans une catégorie de sport (collectif, combat...) ?
-   **Impact du pays hôte** : Un pays organisateur a-t-il un avantage en
    termes de performances et de médailles remportées lorsqu’il
    accueille les Jeux ? Comment évolue la performance des athlètes
    locaux par rapport aux éditions précédentes et suivantes ? Y'a il un
    impact géographique sur les performances des athlètes (exemple
    :altitude)
-   **Analyse des disciplines sportives** : Quels sports ont été les
    plus compétitifs en termes de nombre de participants et de médailles
    distribuées ?
-   **Corrélations possibles** : Existe-t-il une corrélation entre l'âge
    des athlètes et leur performance dans certaines disciplines ?
-   **Nouveaux sports et épreuves** : Comment l'introduction de
    nouvelles disciplines a-t-elle influencé la diversité des médaillés
    et la participation globale ? Le nombre d'épreuve a-t-il augmenté au
    cours du temps ?
-   **Analyse des villes hôtes** : Y a-t-il une tendance géographique
    dans le choix des villes hôtes au fil des années ?
-   **Performance individuelle** : Quels athlètes ont remporté le plus
    de médailles au cours de leur carrière ?
-   **Disparités de genre** : Comment la participation et la performance
    des femmes aux Jeux Olympiques ont-elles évolué depuis leur
    introduction ?
-   **Effets des boycotts et des conflits** : Quels ont été les impacts
    des boycotts et des guerres sur les Jeux Olympiques en termes de
    participation et de performances des nations concernées ?
-   **Influence économique et politique** : Y a-t-il une relation entre
    le niveau économique d’un pays et son nombre de médailles remportées
    ? Les périodes de tensions politiques ou de crises économiques
    ont-elles eu un impact sur la participation et les performances ?

Pour répondre à ces questions, nous comparerons des variables telles que
le nombre d'athlètes, le nombre de pays participants, le nombre de
médailles remportées, l'âge des athlètes, etc. Nous devrons également
être attentifs aux éventuelles incohérences ou valeurs manquantes dans
les données, ainsi qu'aux changements de catégories ou de disciplines au
fil du temps, qui pourraient compliquer certaines analyses. La
comparabilité entre différentes époques constitue également un enjeu
majeur, car les règlements et les disciplines olympiques ont évolué au
fil du temps, impactant les performances et les classements. De plus,
des événements historiques tels que les boycotts ou les guerres ont
parfois limité la participation de certains pays, ce qui pourrait
biaiser certaines analyses. Il sera donc essentiel de prendre en compte
ces facteurs pour garantir la pertinence et la fiabilité des
conclusions.

```{r setup, include=FALSE}
knitr::opts_chunk$set(echo = FALSE)
library(dplyr)
library(ggplot2)
library(readr)
library(tidyverse)
library(shiny)
library(leaflet)
library(sf)
library(rnaturalearth)
library(rnaturalearthdata)
```

## Analyse

## 1. L'effet pays hôte

Dans cette analyse exploratoire, nous cherchons à comprendre si le fait
d'accueillir les Jeux Olympiques d'été procure un avantage aux pays
hôtes.

Nous supposons dès le départ que les pays hôtes des Jeux Olympiques
d'été remporteront un plus grand nombre de médailles, en particulier des
médailles d'or. Cela pourrait être dû à plusieurs facteurs : tout
d'abord, le soutien massif du public local peut offrir un avantage
psychologique aux athlètes, les poussant à surperformer, notamment lors
des épreuves les plus disputées. Ensuite, la familiarité avec
l'environnement et l'absence de problèmes d'acclimatation logistique
peuvent offrir aux athlètes un confort supplémentaire qui se traduit par
de meilleures performances. Enfin, bien que cela soit plus controversé,
l'effet de l'arbitrage pourrait être légèrement influencé par la
pression exercée par la foule et les attentes nationales,
particulièrement dans les finales où les résultats sont souvent plus
serrés.

### Question 1 :

```{r}
# Lecture des données
medals <- read_csv("data/Summer Olympic Medals 1896 - 2020/summer_olympic_medals.csv", show_col_types = FALSE)

# Nettoyage rapide : s'assurer qu'il n'y a pas de NA gênants
medals <- medals %>% filter(!is.na(Country_Name))

# Création d'une variable pour savoir si le pays est hôte ou non
medals <- medals %>%
  mutate(Host = ifelse(Country_Name == Host_country, "Host", "Non-host"))

# Agréger les médailles par type d'hôte
host_performance <- medals %>%
  group_by(Host) %>%
  summarise(
    Gold = mean(Gold, na.rm = TRUE),
    Silver = mean(Silver, na.rm = TRUE),
    Bronze = mean(Bronze, na.rm = TRUE),
    Total = mean(Gold + Silver + Bronze, na.rm = TRUE)
  )

# Visualisation
ggplot(host_performance, aes(x = Host, y = Total, fill = Host)) +
  geom_col(width = 0.5) +
  labs(
    title = "Performance des pays hôtes vs non-hôtes",
    subtitle = "Moyenne du nombre total de médailles remportées",
    x = "Type de pays",
    y = "Nombre moyen de médailles",
    fill = "Pays hôte"
  ) +
  theme_minimal()
```

### Interprétation

Le graphique montre que les pays hôtes remportent en moyenne un nombre
bien plus élevé de médailles que les pays non hôtes lors d'une édition
donnée. Cela confirme notre hypothèse de départ : être pays organisateur
semble conférer un avantage compétitif évident. Toutefois, une question
importante se pose : cet avantage est-il également présent pour toutes
les médailles (or, argent, bronze) ou est-il principalement concentré
sur les médailles d'or ? Comme les finales pour les médailles d’or
attirent souvent une attention médiatique et émotionnelle particulière,
il est plausible que l’effet pays hôte soit particulièrement visible à
ce niveau.

### Question 2 : Distribution par type de médaille

```{r}
# Préparation des données pour visualisation par type de médaille
medal_types <- host_performance %>%
  select(-Total) %>%
  tidyr::pivot_longer(
    cols = c("Gold", "Silver", "Bronze"),
    names_to = "Medal_Type",
    values_to = "Count"
  ) %>%
  mutate(Medal_Type = factor(Medal_Type, levels = c("Gold", "Silver", "Bronze")))

# Visualisation par type de médaille
ggplot(medal_types, aes(x = Medal_Type, y = Count, fill = Host)) +
  geom_col(position = "dodge", width = 0.7) +
  geom_text(aes(label = sprintf("%.1f", Count)), 
            position = position_dodge(width = 0.7),
            vjust = -0.5, size = 3.5) +
  scale_fill_viridis_d(option = "D", begin = 0.3, end = 0.7) +
  labs(
    title = "L'effet pays hôte selon le type de médaille",
    subtitle = "Nombre moyen de médailles par catégorie (1896-2020)",
    x = NULL,
    y = "Nombre moyen de médailles",
    fill = "Statut du pays :"
  ) +
  theme_minimal(base_size = 12) +
  theme(
    plot.title = element_text(face = "bold"),
    legend.position = "bottom",
    panel.grid.major.x = element_blank()
  )
```

### Interprétation

L'avantage du pays hôte est visible pour tous les types de médailles,
avec un effet plus prononcé pour les médailles d'or. Les pays hôtes
remportent en moyenne 4 médailles d'or de plus que d'argent ou de
bronze, tandis que cette distribution est plus équilibrée pour les pays
non-hôtes. Cette légère surreprésentation des médailles d'or confirme
que l'avantage du pays hôte est déterminant dans les moments décisifs
des compétitions

## 2. Existe-t-il une corrélation entre l'âge des athlètes et leur performance dans certaines disciplines

Nous cherchons à comprendre si l’âge des athlètes est un facteur clé de
leur performance, en particulier à travers l’obtention de médailles, et
si cette influence varie selon les disciplines sportives.

Nous partons de l’hypothèse que l'âge optimal de performance pourrait
différer selon les sports :\
- Dans des disciplines nécessitant puissance, vitesse et explosivité
(ex: gymnastique, natation), les athlètes seraient plus jeunes.\
- Tandis que dans des disciplines nécessitant technique, expérience ou
endurance mentale (ex: tir, équitation), les athlètes performants
seraient plus âgés.

### Question 1 : Âge moyen par sport

```{r}
# Lecture des données
athletes <- read_csv("data/Olympics Althlete Events Analysis/athlete_events.csv", show_col_types = FALSE)

# Nettoyage : ne garder que les athlètes ayant remporté une médaille
medalists <- athletes %>%
  filter(!is.na(Medal) & !is.na(Age)) 

# Regrouper par sport pour calculer l'âge moyen
age_by_sport <- medalists %>%
  group_by(Sport) %>%
  summarise(
    Mean_Age = mean(Age),
    Count = n()
  ) %>%
  ungroup()

# Sélectionner les 10 sports avec l'âge moyen le plus bas et les 10 avec l'âge moyen le plus élevé
age_top_bottom <- age_by_sport %>%
  arrange(Mean_Age) %>%
  slice_head(n = 10) %>%
  bind_rows(
    age_by_sport %>%
      arrange(desc(Mean_Age)) %>%
      slice_head(n = 10)
  )

# Visualisation
ggplot(age_top_bottom, aes(x = reorder(Sport, Mean_Age), y = Mean_Age)) +
  geom_col(fill = "steelblue") +
  coord_flip() +
  labs(
    title = "Âge moyen des médaillés (Top 10 plus jeunes et Top 10 plus âgés)",
    subtitle = "Analyse des Jeux Olympiques (1896-2020)",
    x = NULL,
    y = "Âge moyen"
  ) +
  theme_minimal(base_size = 12) +
  theme(
    plot.title = element_text(hjust = 0.5, face = "bold"),
    panel.grid.major.y = element_blank(),
    plot.title.position = "plot",
    plot.subtitle = element_text(hjust = 0.5)
  )
```

### Interprétation

Le graphique montre des différences marquées d'âge moyen selon les
disciplines :

-   Sports d'explosivité (ex: gymnastique, natation, plongeon) : Les
    athlètes ayant remporté des médailles sont très jeunes, avec un âge
    moyen souvent inférieur à 25 ans. Cela confirme l'idée que jeunesse
    et qualités physiques maximales (force, agilité, récupération
    rapide) sont déterminantes.
-   Sports d'adresse et d'expérience (ex: tir, équitation, roque) : Les
    médaillés sont sensiblement plus âgés, avec un âge moyen dépassant
    30 ans dans certaines disciplines. Ces sports nécessitent davantage
    de maîtrise technique, de calme, d'expérience et moins de dépendance
    à la performance physique brute.

Cela soulève cependant une autre question : Est-ce que la couleur de la
médaille remportée dépend de l'âge des athlètes ?

On pourrait s'attendre à ce que les trois athlètes montant sur le podium
(médailles d'or, d'argent et de bronze) soient globalement du même âge.

### Question 2 : Distribution âge par type de médaille

```{r}
# Définir des couleurs classiques pour les médailles
medal_colors <- c("Gold" = "#FFD700",    # Or
                  "Silver" = "#C0C0C0",  # Argent
                  "Bronze" = "#CD7F32")  # Bronze

# Visualiser la distribution de l'âge par type de médaille
ggplot(medalists, aes(x = Age, color = Medal)) +
  geom_density(alpha = 0.2, linewidth = 0.8) +
  scale_color_manual(values = medal_colors) +
  labs(
    title = "Distribution de l'âge selon le type de médaille remportée",
    subtitle = "Analyse des médaillés (JO été et hiver, 1896-2020)",
    x = "Âge",
    y = "Proportion d'athlètes",
    color = "Type de médaille",
    fill = "Type de médaille"
  ) +
  theme_minimal(base_size = 12) +
  theme(
    plot.title = element_text(hjust = 0.5, face = "bold"),
    plot.subtitle = element_text(hjust = 0.5),
    legend.position = "bottom",
    panel.grid.major.y = element_blank()
  )
```

### Interprétation

Le graphique présente la distribution de l'âge des athlètes médaillés
aux Jeux Olympiques (de 1896 à 2020) selon le type de médaille remportée
(bronze, argent, or).

On observe que : - La majorité des athlètes médaillés ont entre 20 et 30
ans, avec un pic autour de 23 ans. - La forme de la distribution est
très similaire pour les trois types de médailles : bronze, argent et or.

Le graphique suggère donc que, dans une même épreuve, les trois athlètes
présents sur le podium (médailles d'or, d'argent et de bronze) ont en
moyenne un âge similaire.

## 3. Disparités de genre

Nous cherchons ici à détecter et observer les disparités de genre au fil
de l'histoire des Jeux. On cherchera notamment à déterminer les facteurs
impactant ces disparités et leurs évolutions.

### Question 1 : Évolution des participations par sexe

```{r}
# On prends les athlètes ayant participé aux jeux d'été
summer_athletes_sex <- athletes %>%
  filter(Season == "Summer" )%>%
  group_by(Year) %>%
  count(Sex)

ggplot(summer_athletes_sex, aes(x = Year, y = n, fill = Sex)) +
  geom_bar(stat = "identity", position = "dodge") +
  labs(title = "Nombre d'hommes (M) et de femmes (F) athlètes par édition des jeux d'été") +
  theme_minimal()
```

### Interprétation

Le graphique dépeint l'évolution de la participation des hommes et
desfemmes aux jeux olympiques d'été. Deux éléments principaux en
ressortent :

1.  La part de femmes et systématiquement minoritaire de façon très
    nette.
2.  Le nombre d'athlètes féminines est en augmentation quasi constante,
    notamment sur les dernières années et ce même quand les hommes
    deviennent moins nombreux. En conséquent l'écart semble se réduire
    de façon quasiment constante.

Il semble également y avoir eu une grande accélération dans cette réduction des disparités entre les années 1980 et 2000. On peut aisément attribuer cette évolution à l'éveil des consciences et aux mouvements sociaux qui ont eu lieu à l'époque.

### Question 2 : Évolution des performances par sexe

```{r}
summer_medalists_sex <- medalists %>%
  filter(Season == "Summer" )%>%
  group_by(Year) %>%
  count(Sex)

ggplot(summer_medalists_sex, aes(x = Year, y = n, fill = Sex)) +
  geom_bar(stat = "identity", position = "dodge") +
  labs(title = "Nombre d'hommes (M) et de femmes (F) médaillés par édition des jeux d'été") +
  theme_minimal()
```

```{r}

summer_medals_sex <- medalists %>%
  filter(Season == "Summer" )%>%
  group_by(Year, Medal) %>%
  count(Sex, Medal)

ggplot(summer_medals_sex %>% filter(Medal == "Gold"), aes(x = Year, y = n, fill = Sex)) +
  geom_bar(stat = "identity", position = "dodge") +
  labs(title = "Nombre d'hommes (M) et de femmes (F) médaillés d'or par édition des jeux d'été") +
  theme_minimal()

ggplot(summer_medals_sex %>% filter(Medal == "Silver"), aes(x = Year, y = n, fill = Sex)) +
  geom_bar(stat = "identity", position = "dodge") +
  labs(title = "Nombre d'hommes (M) et de femmes (F) médaillés d'argent par édition des jeux d'été") +
  theme_minimal()

ggplot(summer_medals_sex %>% filter(Medal == "Bronze"), aes(x = Year, y = n, fill = Sex)) +
  geom_bar(stat = "identity", position = "dodge") +
  labs(title = "Nombre d'hommes (M) et de femmes (F) médaillés de bronze par édition des jeux d'été") +
  theme_minimal()
```

### Interprétation

La progression du nombre de médaillées féminines semble plus continue que l'augmentation d'athlètes féminines, particulièrement entre 1975 et 2000. On peut y voir une ouverture officielle des épreuves aux femmes qui a été continue tout en ayant une arrivée d'abord lente puis explosives des participants, ce qui s'explique avec le fait que dans les premières années de l'ouverture plus large des épreuves la participation des femmes était une chose moins acceptée et donc tentée. Une fois celle-ci acceptée les années suivantes ont vu la participation exploser pour ensuite se calquer petit à petit sur l'augmentation des épreuves.

Un autre point à relever est le fait qu'autant côté participation que médailles les femmes semblent atteindre un plateau depuis les années 2000 et même si la progression semble continuer elle est très limitée malgré l'écart restant avec les hommes, même si celui-ci est très nettement réduit par rapport au siècle précédent.
On pourrait supposer que l'arrêt d'augmentation des médailles féminines a pu limiter l'augmentation des participations féminines puisque celles-ci poursuivent une courbe plus croissante que les médailles.

Par ailleurs il semblerait que dans les éditions les plus récentes la disparité soit plus visible pour les médailles de bronze.

### 4.Performances indivduelles
Nous cherchons à comprendre quels sont les athlètes les plus titrés de l’histoire des Jeux Olympiques, et si leur réussite est influencée par la saison (été ou hiver), la discipline sportive, ou encore la période historique à laquelle ils ont concouru.Nous partons de plusieurs hypothèses:
1.  Certains sports offrent plus d’épreuves individuelles, ce qui permet aux athlètes d’accumuler un nombre plus important de médailles (ex : natation, gymnastique, ou biathlon).
2.  Les Jeux d’été, proposant un plus grand nombre de disciplines, pourraient mécaniquement compter plus de champions multi-médaillés.
3. Les athlètes les plus décorés apparaissent peut-être plus fréquemment dans des périodes récentes, en raison de l'augmentation du nombre d'épreuves ou de participations aux JO sur plusieurs éditions.

Pour y répondre, nous utiliserons deux types de visualisations :
- Un graphique en barres comparant les athlètes les plus titrés dans les Jeux d'été et d'hiver, avec une mise en évidence de leurs disciplines respectives.
- Un nuage de points représentant la distribution dans le temps des athlètes ayant obtenu le plus de médailles, afin d'observer leur répartition historique et potentiellement dégager une tendance chronologique

```{r}
# Lecture des données été
data <- read_csv("data/Olympics_124_years_Dataset/Athletes_summer_games.csv")

# Nettoyage et filtrage
data_medals <- data %>% 
  filter(!is.na(Medal) & Medal != "")

# Comptage des médailles par athlète
medals_by_athlete <- data_medals %>%
  group_by(Name, Sport, Medal) %>%
  summarise(count = n(), .groups = "drop") %>%
  pivot_wider(names_from = Medal, values_from = count, values_fill = 0) %>%
  mutate(total = rowSums(across(c(Gold, Silver, Bronze)))) %>%
  arrange(desc(total), desc(Gold)) %>%
  slice_head(n = 20) %>%
  mutate(Name_Sport = paste0(Name, " (", Sport, ")"))

# Passage en format long pour ggplot
medals_long <- medals_by_athlete %>%
  select(-total, -Name, -Sport) %>%
  pivot_longer(cols = c("Gold", "Silver", "Bronze"), names_to = "Medal_Type", values_to = "Count") %>%
  mutate(
    Medal_Type = factor(Medal_Type, levels = c("Gold", "Silver", "Bronze")),
    Name_Sport = reorder(Name_Sport, Count, FUN = sum)
  )

# Visualisation
ggplot(medals_long, aes(x = Count, y = Name_Sport, fill = Medal_Type)) +
  geom_col(position = "stack", width = 0.7) +
  scale_fill_manual(values = c("Gold" = "#FFD700", "Silver" = "#C0C0C0", "Bronze" = "#CD7F32")) +
  labs(
    title = "Les 20 athlètes les plus médaillés aux Jeux olympiques d'été",
    subtitle = "Répartition par type de médaille (et sport)",
    x = "Nombre de médailles",
    y = "Athlète (Sport)",
    fill = "Type de médaille"
  ) +
  theme_minimal(base_size = 12) +
  theme(plot.title = element_text(face = "bold"), legend.position = "bottom")

```
```{r}
# Lecture des données hiver
data <- read_csv("data/Olympics_124_years_Dataset/Athletes_winter_games.csv")

# Nettoyage et filtrage
data_medals <- data %>% 
  filter(!is.na(Medal) & Medal != "")

# Comptage des médailles par athlète
medals_by_athlete <- data_medals %>%
  group_by(Name, Sport, Medal) %>%
  summarise(count = n(), .groups = "drop") %>%
  pivot_wider(names_from = Medal, values_from = count, values_fill = 0) %>%
  mutate(total = rowSums(across(c(Gold, Silver, Bronze)))) %>%
  arrange(desc(total), desc(Gold)) %>%
  slice_head(n = 20) %>%
  mutate(Name_Sport = paste0(Name, " (", Sport, ")"))

# Passage en format long
medals_long <- medals_by_athlete %>%
  select(-total, -Name, -Sport) %>%
  pivot_longer(cols = c("Gold", "Silver", "Bronze"), names_to = "Medal_Type", values_to = "Count") %>%
  mutate(
    Medal_Type = factor(Medal_Type, levels = c("Gold", "Silver", "Bronze")),
    Name_Sport = reorder(Name_Sport, Count, FUN = sum)
  )

# Visualisation
ggplot(medals_long, aes(x = Count, y = Name_Sport, fill = Medal_Type)) +
  geom_col(position = "stack", width = 0.7) +
  scale_fill_manual(values = c("Gold" = "#FFD700", "Silver" = "#C0C0C0", "Bronze" = "#CD7F32")) +
  labs(
    title = "Les 20 athlètes les plus médaillés aux Jeux olympiques d'hiver",
    subtitle = "Répartition par type de médaille (et sport)",
    x = "Nombre de médailles",
    y = "Athlète (Sport)",
    fill = "Type de médaille"
  ) +
  theme_minimal(base_size = 12) +
  theme(plot.title = element_text(face = "bold"), legend.position = "bottom")

```
```{r}
# Chargement des deux jeux de données
summer <- read_csv("data/Olympics_124_years_Dataset/Athletes_summer_games.csv")
winter <- read_csv("data/Olympics_124_years_Dataset/Athletes_winter_games.csv")

# Ajout de la colonne "Season"
summer <- summer %>% mutate(Season = "Summer")
winter <- winter %>% mutate(Season = "Winter")

# Fusion des deux
all_data <- bind_rows(summer, winter)

# Filtrage pour les athlètes avec médailles
medals_data <- all_data %>%
  filter(!is.na(Medal) & Medal != "")

# Résumé par athlète
athlete_summary <- medals_data %>%
  group_by(Name, Season) %>%
  summarise(
    total_medals = n(),
    last_year = max(Year),
    .groups = "drop"
  ) %>%
  filter(total_medals >= 10)

# Visualisation
ggplot(athlete_summary, aes(x = last_year, y = total_medals, color = Season)) +
  geom_point(size = 3, alpha = 0.7) +
  scale_color_manual(values = c("Summer" = "goldenrod", "Winter" = "steelblue")) +
  labs(
    title = "Nombre de médailles en fonction de l'année de la dernière médaille",
    subtitle = "Athlètes avec au moins 10 médailles (Jeux d'été en jaune, Jeux d'hiver en bleu)",
    x = "Année de la dernière médaille",
    y = "Nombre total de médailles",
    color = "Saison"
  ) +
  theme_minimal(base_size = 14) +
  theme(legend.position = "bottom", plot.title = element_text(face = "bold"))

```
###Interpretation
Notre analyse met en lumière une forte concentration des athlètes les plus titrés dans quelques disciplines spécifiques. Aux Jeux d'été, la natation (35 épreuves à Paris 2024) et la gymnastique (18 épreuves artistiques) se distinguent : ces sports offrent de nombreuses opportunités de médailles, souvent accessibles à un même athlète lors d’une seule édition, contrairement à l’athlétisme où la spécialisation limite ce cumul. Du côté des Jeux d’hiver, ce sont le ski de fond (12 épreuves) et le patinage de vitesse (14 épreuves) qui dominent pour les mêmes raisons : formats répétitifs et participation multiple possible. On constate également que le nombre total de médailles d’été est nettement supérieur, ce qui s’explique par un programme bien plus riche (329 épreuves à Paris 2024 contre 109 en hiver).Sur le plan historique, les athlètes comptant au moins 10 médailles apparaissent majoritairement à partir des années 1950, en lien avec l’augmentation progressive du nombre d’épreuves : environ 150 épreuves en 1952, 195 en 1972, 271 en 2000, et 329 en 2024. Cette expansion du programme olympique a multiplié les occasions de médailles et favorisé l’émergence de palmarès impressionnants. Enfin, Michael Phelps reste l’athlète le plus décoré de l’histoire, avec 28 médailles, illustrant parfaitement les conditions favorables offertes par la natation pour bâtir un palmarès exceptionnel.

#5. Evolution de la participation
Dans cette étude, nous nous intéressons à l’évolution de la participation aux Jeux Olympiques ainsi qu’aux performances des athlètes les plus titrés de leur histoire. Nous cherchons à comprendre comment le nombre d’athlètes et de pays participants a évolué au fil des éditions, en distinguant les Jeux d’été des Jeux d’hiver. En effet, la différence de participation entre ces deux saisons est significative, justifiant une analyse séparée.

Nous partons de plusieurs hypothèses. D’une part, nous supposons que le nombre de participants a globalement augmenté au fil du temps, notamment en raison de l’augmentation du nombre d’épreuves et de pays engagés. D’autre part, nous anticipons des variations liées à des événements extra-sportifs, comme des boycotts ou des conflits politiques, qui ont pu affecter certaines éditions.

```{r}
# Charger les données
data <- read_csv("data/Olympics Althlete Events Analysis/athlete_events.csv")

# Filtrer uniquement la saison Summer
summer_participants <- data %>%
  filter(Season == "Summer") %>%
  distinct(ID, Year, Season) %>%
  count(Year, name = "nb_participants")

# Récupérer les années des JO d'été (présentes dans le dataset)
jo_years <- sort(unique(summer_participants$Year))

# Tracer la courbe pour Summer avec ticks personnalisés sur l'axe x
ggplot(summer_participants, aes(x = Year, y = nb_participants)) +
  geom_line(color = "orange", size = 1.2) +
  geom_point(color = "orange") +
  scale_x_continuous(breaks = jo_years) +
  labs(
    title = "Nombre d'athlètes uniques par édition des Jeux Olympiques d'été",
    x = "Année",
    y = "Nombre d'athlètes uniques"
  ) +
  theme_minimal() +
  theme(
    axis.text.x = element_text(angle = 45, hjust = 1)  # incliner les labels pour mieux lire
  )



```

```{r}
# Charger les données
data <- read_csv("data/Olympics Althlete Events Analysis/athlete_events.csv")

# Filtrer uniquement la saison Winter
summer_participants <- data %>%
  filter(Season == "Winter") %>%
  distinct(ID, Year, Season) %>%
  count(Year, name = "nb_participants")

# Récupérer les années des JO d'été (présentes dans le dataset)
jo_years <- sort(unique(summer_participants$Year))

# Tracer la courbe pour Summer avec ticks personnalisés sur l'axe x
ggplot(summer_participants, aes(x = Year, y = nb_participants)) +
  geom_line(color = "blue", size = 1.2) +
  geom_point(color = "blue") +
  scale_x_continuous(breaks = jo_years) +
  labs(
    title = "Nombre d'athlètes uniques par édition des Jeux Olympiques d'hiver",
    x = "Année",
    y = "Nombre d'athlètes uniques"
  ) +
  theme_minimal() +
  theme(
    axis.text.x = element_text(angle = 45, hjust = 1)  # incliner les labels pour mieux lire
  )



```
###Interpretation
L’évolution du nombre de participants aux Jeux Olympiques d’été est globalement à la hausse au fil du temps, reflétant l’expansion du mouvement olympique et la multiplication des pays et disciplines représentés. Cependant, on observe trois baisses marquées en 1932, 1956 et 1980, qui s’expliquent principalement par des contextes historiques et géopolitiques spécifiques:

- 1932 (Los Angeles) : Cette édition a connu une forte baisse de participation liée à la Grande Dépression, une crise économique mondiale majeure qui a limité les moyens financiers des pays pour envoyer leurs athlètes à l’étranger, surtout aux États-Unis, éloignés géographiquement des principaux foyers olympiques européens.

- 1956 (Melbourne) : Plusieurs boycotts politiques ont affecté ces Jeux. La crise de Suez a conduit à l’absence de plusieurs pays arabes, tandis que l’intervention soviétique en Hongrie a provoqué des boycotts de la part de nations occidentales. De plus, la République populaire de Chine a refusé de participer en réaction à la présence de Taïwan. Ces tensions politiques ont donc diminué le nombre d’athlètes présents.

- 1980 (Moscou) : Ce fut l’année du boycott massif mené par les États-Unis et plusieurs de leurs alliés, en protestation contre l’invasion soviétique de l’Afghanistan. Ce boycott a provoqué une baisse importante du nombre de participants, surtout des pays occidentaux.

On remarque une évolution similaire pour les jeux d'hivers
```{r}


library(tidyverse)

data <- read_csv("data/Olympics Althlete Events Analysis/athlete_events.csv")

# Filtrer les équipes qui ressemblent à des pays
data_filtered <- data %>%
  filter(str_detect(Team, "^[A-Z][a-z]+(?:[ -][A-Z][a-z]+)*$"))

# Calculer le nombre de pays distincts par année et saison
countries_year_season <- data_filtered %>%
  distinct(Team, Year, Season) %>%
  count(Year, Season, name = "nb_pays")

# Transformer Year en facteur ordonné
countries_year_season <- countries_year_season %>%
  mutate(Year = factor(Year, levels = sort(unique(Year))))

# Choisir les années à afficher comme labels (par exemple tous les 8 ans)
years_to_label <- levels(countries_year_season$Year)[
  seq(1, length(levels(countries_year_season$Year)), by = 8)
]

ggplot(countries_year_season, aes(x = Year, y = nb_pays, fill = Season)) +
  geom_bar(stat = "identity", 
           position = position_dodge2(width = 0.9, preserve = "single"), 
           width = 0.4) +
  labs(
    title = "Nombre de pays participants aux Jeux Olympiques par édition (été vs hiver)",
    x = "Année",
    y = "Nombre de pays",
    fill = "Saison"
  ) +
  scale_fill_manual(values = c("Summer" = "orange", "Winter" = "blue")) +
  scale_x_discrete(breaks = years_to_label) +
  theme_minimal() +
  theme(
    axis.text.x = element_text(angle = 45, hjust = 1)
  )





```

### Interpretation



Le nombre de pays participants aux Jeux Olympiques a fortement augmenté au fil du temps. Cela s’explique surtout par la décolonisation et l’indépendance de nombreux pays, ainsi que par l’ouverture du mouvement olympique à davantage de nations. On observe aussi que plus de pays participent aux Jeux d’été qu’aux Jeux d’hiver. Cela vient du fait que les sports d’hiver nécessitent des climats froids et des infrastructures spécifiques, ce qui limite la participation à certains pays seulement.
Pics et creux dans la participation

Certains pics dans le nombre de pays correspondent à des périodes historiques majeures. Par exemple, la fin de l’Union soviétique a vu l’apparition de nombreux nouveaux États participants. À l’inverse, des creux correspondent souvent à des boycotts politiques, comme en 1980 et 1984, où des groupes de pays ont refusé de participer en raison de tensions internationales.Enfin, les premières éditions des Jeux comptaient naturellement peu de pays, car le mouvement était alors plus restreint.