---
title: "Analyse des Jeux Olympique"
author: "THX1138"
date: "2025-04-23"
output:
  html_document: default
  pdf_document: default
editor_options:
  markdown:
    wrap: 72
---

## Introduction

Nous sommes des étudiants de l'Université de Technologie de Troyes et
réalisons ce projet dans le cadre de l’UE **IF36** (intitulée :
Visualiser des données). Ce projet nous permet de découvrir et
d’acquérir des compétences en **data visualisation**, ainsi que de
consolider nos connaissances en **R** à travers l’analyse de données
issues des Jeux Olympiques.

L'objectif de notre étude est d’analyser les données des Jeux Olympiques
entre **1896 et 2020** afin d’identifier des tendances et répondre à
différentes questions. Nous nous interrogerons notamment sur l’impact du
pays hôte sur les performances des athlètes nationaux, la répartition
géographique des médaillés ou encore la domination de certains pays dans
des disciplines spécifiques.

------------------------------------------------------------------------

### Données

Pour notre analyse, nous avons sélectionné trois datasets relatifs aux
Jeux Olympiques. Ces derniers sont disponibles sur Kaggle :

#### 1. [**Olympics 124 years Dataset(till 2020)**](https://www.kaggle.com/datasets/nitishsharma01/olympics-124-years-datasettill-2020)

##### Nombre d'observations et de variables

Le dataset contient **environ 238 000 observations** et **13
variables**. Chaque ligne représente un athlète ayant participé à une
épreuve spécifique lors des Jeux Olympiques d’été entre **1896 et
2020**.

##### Description des variables

-   **Identifiants uniques** :
    -   `ID` : Identifiant unique de l'entrée associant un athlète à une
        épreuve lors d'une session des jeux.
    -   `Name` : Nom de l’athlète
-   **Informations démographiques** :
    -   `Sex` : Sexe de l’athlète (`M` / `F`)
    -   `Age` : Âge de l’athlète (valeurs entre **10 et 97 ans**, avec
        une moyenne de **25,7 ans**)
-   **Données liées au pays** :
    -   `Team` : Nom du pays représenté
    -   `NOC` : Code du Comité National Olympique
-   **Données sur l’édition des JO** :
    -   `Games` : Année et saison des JO (`ex: 2020 Summer`)
    -   `Year` : Année des JO (de **1896 à 2020**)
    -   `Season` : Saison (`Summer` ou `Winter`)
    -   `City` : Ville hôte
-   **Données sportives et résultats** :
    -   `Sport` : Discipline sportive
    -   `Event` : Épreuve spécifique
    -   `Medal` : Type de médaille remportée (`Gold`, `Silver`,
        `Bronze`, ou `None`, dans le dernier cas le champ est simplement
        vide)

On mentionnera également le fichier
[regions.csv](https://github.com/IF36-visualisation/projet-if36-p25-thx-1138/blob/master/data/Olympics_124_years_Dataset/regions.csv)
reprenant le `NOC` et l'associant à la région de ce comité ainsi qu'à
une note éventuelle le concernant. Celui-ci nous permettra
éventuellement d'obtenir des informations complémentaires rendant
certains résultats plus clairs.

##### Origine et pertinence du dataset

Ce dataset provient de **Kaggle** et a été sélectionné pour son
**exhaustivité et sa richesse en informations**, couvrant plus d’un
siècle de compétitions olympiques. Il permet d’analyser : -
**L’évolution des Jeux Olympiques**, du nombre d’athlètes et de pays
participants - **Les performances des nations et des athlètes** - **Les
tendances historiques** influencées par les guerres, boycotts et
changements de règlements - **Les disparités de genre dans le sport
olympique**

Il s’intègre parfaitement dans notre projet sur la **visualisation et
l’analyse des tendances olympiques**.

##### Format et structure des données

Le dataset est en **format CSV**, structuré de manière tabulaire et
exploitable avec des outils de **data science** comme **R (tidyverse,
ggplot2, dplyr)**.

-   **Types de variables** :
    -   **Catégoriques** : `Sex`, `Team`, `NOC`, `Games`, `Season`,
        `City`, `Sport`, `Event`, `Medal`
    -   **Numériques** : `Age`, `Year`
    -   **Identifiants uniques** : `ID`
-   **Données manquantes** :
    -   `Age` : 4 % de valeurs manquantes (≈ 9 189 observations)\
    -   `Medal` : Contient de nombreuses valeurs `None`, représentant
        les athlètes n’ayant pas remporté de médaille.

**Catégories et sous-groupes dans les données**\
Le dataset peut être divisé en plusieurs groupes d’analyse :\
1. **Par saison** : Jeux d’été & jeux d'hiver 2. **Par pays** :
Comparaison des performances via `Team` et `NOC` 3. **Par discipline** :
Étude des sports les plus compétitifs et leur évolution 4. **Par
médaille** : Analyse des athlètes et pays ayant remporté le plus de
médailles 5. **Par période historique** : Impact des guerres, boycotts
et modifications des règles

Ce dataset offre une **opportunité unique d’explorer les tendances des
JO**, aussi bien sur le plan **démographique, sportif que
géopolitique**.

#### 2. [**Summer Olympic Medals 1896 - 2020**](https://www.kaggle.com/datasets/ramontanoeiro/summer-olympic-medals-1986-2020)

##### Nombre d'observations et de variables

Le dataset contient **1344 observations** et **8 variables**. Chaque
ligne représente le nombre de médailles remportées par un pays lors
d’une édition des Jeux Olympiques d’été entre **1896 et 2020**.

##### Description des variables

-   **Informations sur l’édition des JO** :
    -   `Year` : Année des Jeux
    -   `Host_country` : Pays hôte des Jeux
    -   `Host_city` : Ville hôte des Jeux
-   **Données sur les pays participants** :
    -   `Country_Name` : Nom du pays participant
    -   `Country_Code` : Code du pays (ex: USA, FRA, GER)
-   **Données sur les médailles remportées par le pays participant** :
    -   `Gold` : Nombre de médailles d’or remportées
    -   `Silver` : Nombre de médailles d’argent remportées
    -   `Bronze` : Nombre de médailles de bronze remportées

##### Origine et pertinence du dataset

Ce dataset provient de **Kaggle** et se concentre sur la **performance
des pays aux Jeux Olympiques d’été** à travers le nombre de médailles
obtenues. Il est pertinent pour analyser :\
- **L’évolution des performances des pays** sur plus d’un siècle de
compétitions - **Les tendances en matière de domination olympique** et
l’impact des pays hôtes - **L’influence des guerres, boycotts et autres
événements historiques** sur la répartition des médailles - **Les
variations de performances des nations émergentes et puissances
sportives historiques**

Ce dataset s’intègre parfaitement dans un projet de **visualisation et
d’analyse des performances olympiques par pays**.

##### Format et structure des données

Le dataset est en **format CSV**, organisé sous une structure tabulaire
exploitable avec des outils de **data science** comme **R (tidyverse,
ggplot2, dplyr)**.

-   **Types de variables** :
    -   **Catégoriques** : `Host_country`, `Host_city`, `Country_Name`,
        `Country_Code`
    -   **Numériques** : `Year`, `Gold`, `Silver`, `Bronze`
-   **Données manquantes** :
    -   `Country_Code` : 6 % de valeurs manquantes (86 observations)

**Catégories et sous-groupes dans les données**\
Ce dataset peut être segmenté selon plusieurs axes d’analyse :\
1. **Par édition des JO** : Comparaison des performances des pays sur
chaque édition 2. **Par pays** : Évolution des performances d’un pays à
travers les différentes années 3. **Par type de médaille** : Répartition
des médailles d’or, d’argent et de bronze 4. **Par pays hôte** : Étude
de l’impact du pays hôte sur la répartition des médailles 5. **Par
période historique** : Influence des événements géopolitiques sur les
résultats

Ce dataset constitue une **ressource précieuse pour étudier les
performances olympiques des nations** et comprendre **l’évolution des
tendances sportives au fil du temps**.

#### 3. [**Olympics Athlete Events Analysis**](https://www.kaggle.com/datasets/samruddhim/olympics-althlete-events-analysis)

##### Nombre d'observations et de variables

Le dataset contient **environ 271 000 observations** et **15
variables**. Chaque ligne représente un athlète ayant participé à une
épreuve spécifique lors des Jeux Olympiques d'été et d'hiver, depuis
**1896**.

##### Description des variables

-   **Identifiants uniques** :
    -   `ID` : Identifiant unique de l'athlète\
    -   `Name` : Nom de l’athlète
-   **Informations démographiques** :
    -   `Sex` : Sexe de l’athlète (`M` / `F`)\
    -   `Age` : Âge de l’athlète (valeurs entre **10 et 97 ans**, avec
        une moyenne de **25,7 ans**)
-   **Données liées au pays** :
    -   `Team` : Nom du pays représenté\
    -   `NOC` : Code du Comité National Olympique
-   **Données sur l’édition des JO** :
    -   `Games` : Année et saison des JO (`ex: 2020 Summer`)\
    -   `Year` : Année des JO (de **1896 à 2020**)\
    -   `Season` : Saison (`Summer` / `Winter`)\
    -   `City` : Ville hôte
-   **Données sportives et résultats** :
    -   `Sport` : Discipline sportive\
    -   `Event` : Épreuve spécifique\
    -   `Medal` : Type de médaille remportée (`Gold`, `Silver`,
        `Bronze`, ou `None`)

##### Origine et pertinence du dataset

Ce dataset provient de **Kaggle** et a été sélectionné pour son
**exhaustivité et sa richesse en informations**, couvrant plus d’un
siècle de compétitions olympiques. Il permet d’analyser : -
**L’évolution des Jeux Olympiques**, du nombre d’athlètes et de pays
participants - **Les performances des nations et des athlètes** - **Les
tendances historiques** influencées par les guerres, boycotts et
changements de règlements - **Les disparités de genre dans le sport
olympique**

Ce dataset est particulièrement pertinent pour les projets d'**analyse
de données sportives** et peut être utilisé pour la **visualisation** et
l’**analyse des tendances olympiques**.

##### Format et structure des données

Le dataset est en **format CSV**, structuré de manière tabulaire et
exploitable avec des outils de **data science** comme **R (tidyverse,
ggplot2, dplyr)**.

-   **Types de variables** :
    -   **Catégoriques** : `Sex`, `Team`, `NOC`, `Games`, `Season`,
        `City`, `Sport`, `Event`, `Medal`
    -   **Numériques** : `Age`, `Year`
    -   **Identifiants uniques** : `ID`
-   **Données manquantes** :
    -   `Age` : 4 % de valeurs manquantes (≈ 9 189 observations)\
    -   `Medal` : Contient de nombreuses valeurs `None`, représentant
        les athlètes n’ayant pas remporté de médaille.

**Catégories et sous-groupes dans les données**\
Le dataset peut être divisé en plusieurs groupes d’analyse : 1. **Par
saison** : Jeux d’été (`Summer`) et d’hiver (`Winter`) 2. **Par pays** :
Comparaison des performances via `Team` et `NOC` 3. **Par discipline** :
Étude des sports les plus compétitifs et leur évolution 4. **Par
médaille** : Analyse des athlètes et pays ayant remporté le plus de
médailles 5. **Par période historique** : Impact des guerres, boycotts
et modifications des règles

Ce dataset offre une **opportunité unique d’explorer les tendances des
JO**, aussi bien sur le plan **démographique, sportif que
géopolitique**.

------------------------------------------------------------------------

### Plan d’analyse

Voici les questions que nous souhaitons explorer à travers ces données :

-   **Évolution de la participation** : Comment le nombre d'athlètes et
    de pays participants a-t-il évolué au fil des Jeux Olympiques ?
-   **Analyse démographique** : Quelle est la répartition par sexe, âge,
    taille et poids des athlètes au fil du temps et selon les
    disciplines ?
-   **Performance des pays** : Quels pays ont remporté le plus de
    médailles au fil des ans ? Existe-t-il des tendances ou des périodes
    de domination spécifiques ? Le nombre d'habitants est il corrélé
    avec le nombre de médailles ? Y'a-t-il des pays qui ne sont
    performant que dans une catégorie de sport (collectif, combat...) ?
-   **Impact du pays hôte** : Un pays organisateur a-t-il un avantage en
    termes de performances et de médailles remportées lorsqu’il
    accueille les Jeux ? Comment évolue la performance des athlètes
    locaux par rapport aux éditions précédentes et suivantes ? Y'a il un
    impact géographique sur les performances des athlètes (exemple
    :altitude)
-   **Analyse des disciplines sportives** : Quels sports ont été les
    plus compétitifs en termes de nombre de participants et de médailles
    distribuées ?
-   **Corrélations possibles** : Existe-t-il une corrélation entre l'âge
    des athlètes et leur performance dans certaines disciplines ?
-   **Nouveaux sports et épreuves** : Comment l'introduction de
    nouvelles disciplines a-t-elle influencé la diversité des médaillés
    et la participation globale ? Le nombre d'épreuve a-t-il augmenté au
    cours du temps ?
-   **Analyse des villes hôtes** : Y a-t-il une tendance géographique
    dans le choix des villes hôtes au fil des années ?
-   **Performance individuelle** : Quels athlètes ont remporté le plus
    de médailles au cours de leur carrière ?
-   **Disparités de genre** : Comment la participation et la performance
    des femmes aux Jeux Olympiques ont-elles évolué depuis leur
    introduction ?
-   **Effets des boycotts et des conflits** : Quels ont été les impacts
    des boycotts et des guerres sur les Jeux Olympiques en termes de
    participation et de performances des nations concernées ?
-   **Influence économique et politique** : Y a-t-il une relation entre
    le niveau économique d’un pays et son nombre de médailles remportées
    ? Les périodes de tensions politiques ou de crises économiques
    ont-elles eu un impact sur la participation et les performances ?

Pour répondre à ces questions, nous comparerons des variables telles que
le nombre d'athlètes, le nombre de pays participants, le nombre de
médailles remportées, l'âge des athlètes, etc. Nous devrons également
être attentifs aux éventuelles incohérences ou valeurs manquantes dans
les données, ainsi qu'aux changements de catégories ou de disciplines au
fil du temps, qui pourraient compliquer certaines analyses. La
comparabilité entre différentes époques constitue également un enjeu
majeur, car les règlements et les disciplines olympiques ont évolué au
fil du temps, impactant les performances et les classements. De plus,
des événements historiques tels que les boycotts ou les guerres ont
parfois limité la participation de certains pays, ce qui pourrait
biaiser certaines analyses. Il sera donc essentiel de prendre en compte
ces facteurs pour garantir la pertinence et la fiabilité des
conclusions.

```{r setup, include=FALSE}
knitr::opts_chunk$set(echo = TRUE)
library(dplyr)
library(ggplot2)
library(readr)
```

## Analyse

## 1. L'effet pays hôte

Dans cette analyse exploratoire, nous cherchons à comprendre si le fait
d'accueillir les Jeux Olympiques d'été procure un avantage aux pays
hôtes.

Nous supposons dès le départ que les pays hôtes des Jeux Olympiques
d'été remporteront un plus grand nombre de médailles, en particulier des
médailles d'or. Cela pourrait être dû à plusieurs facteurs : tout
d'abord, le soutien massif du public local peut offrir un avantage
psychologique aux athlètes, les poussant à surperformer, notamment lors
des épreuves les plus disputées. Ensuite, la familiarité avec
l'environnement et l'absence de problèmes d'acclimatation logistique
peuvent offrir aux athlètes un confort supplémentaire qui se traduit par
de meilleures performances. Enfin, bien que cela soit plus controversé,
l'effet de l'arbitrage pourrait être légèrement influencé par la
pression exercée par la foule et les attentes nationales,
particulièrement dans les finales où les résultats sont souvent plus
serrés.

### Question 1 :

```{r}
# Lecture des données
medals <- read_csv("data/Summer Olympic Medals 1896 - 2020/summer_olympic_medals.csv", show_col_types = FALSE)

# Nettoyage rapide : s'assurer qu'il n'y a pas de NA gênants
medals <- medals %>% filter(!is.na(Country_Name))

# Création d'une variable pour savoir si le pays est hôte ou non
medals <- medals %>%
  mutate(Host = ifelse(Country_Name == Host_country, "Host", "Non-host"))

# Agréger les médailles par type d'hôte
host_performance <- medals %>%
  group_by(Host) %>%
  summarise(
    Gold = mean(Gold, na.rm = TRUE),
    Silver = mean(Silver, na.rm = TRUE),
    Bronze = mean(Bronze, na.rm = TRUE),
    Total = mean(Gold + Silver + Bronze, na.rm = TRUE)
  )

# Visualisation
ggplot(host_performance, aes(x = Host, y = Total, fill = Host)) +
  geom_col(width = 0.5) +
  labs(
    title = "Performance des pays hôtes vs non-hôtes",
    subtitle = "Moyenne du nombre total de médailles remportées",
    x = "Type de pays",
    y = "Nombre moyen de médailles",
    fill = "Pays hôte"
  ) +
  theme_minimal()
```

### Interprétation

Le graphique montre que les pays hôtes remportent en moyenne un nombre
bien plus élevé de médailles que les pays non hôtes lors d'une édition
donnée. Cela confirme notre hypothèse de départ : être pays organisateur
semble conférer un avantage compétitif évident. Toutefois, une question
importante se pose : cet avantage est-il également présent pour toutes
les médailles (or, argent, bronze) ou est-il principalement concentré
sur les médailles d'or ? Comme les finales pour les médailles d’or
attirent souvent une attention médiatique et émotionnelle particulière,
il est plausible que l’effet pays hôte soit particulièrement visible à
ce niveau.

### Question 2 : Distribution par type de médaille

```{r}
# Préparation des données pour visualisation par type de médaille
medal_types <- host_performance %>%
  select(-Total) %>%
  tidyr::pivot_longer(
    cols = c("Gold", "Silver", "Bronze"),
    names_to = "Medal_Type",
    values_to = "Count"
  ) %>%
  mutate(Medal_Type = factor(Medal_Type, levels = c("Gold", "Silver", "Bronze")))

# Visualisation par type de médaille
ggplot(medal_types, aes(x = Medal_Type, y = Count, fill = Host)) +
  geom_col(position = "dodge", width = 0.7) +
  geom_text(aes(label = sprintf("%.1f", Count)), 
            position = position_dodge(width = 0.7),
            vjust = -0.5, size = 3.5) +
  scale_fill_viridis_d(option = "D", begin = 0.3, end = 0.7) +
  labs(
    title = "L'effet pays hôte selon le type de médaille",
    subtitle = "Nombre moyen de médailles par catégorie (1896-2020)",
    x = NULL,
    y = "Nombre moyen de médailles",
    fill = "Statut du pays :"
  ) +
  theme_minimal(base_size = 12) +
  theme(
    plot.title = element_text(face = "bold"),
    legend.position = "bottom",
    panel.grid.major.x = element_blank()
  )
```

### Interprétation

L'avantage du pays hôte est visible pour tous les types de médailles,
avec un effet plus prononcé pour les médailles d'or. Les pays hôtes
remportent en moyenne 4 médailles d'or de plus que d'argent ou de
bronze, tandis que cette distribution est plus équilibrée pour les pays
non-hôtes. Cette légère surreprésentation des médailles d'or confirme
que l'avantage du pays hôte est déterminant dans les moments décisifs
des compétitions

## 2. Existe-t-il une corrélation entre l'âge des athlètes et leur performance dans certaines disciplines

Nous cherchons à comprendre si l’âge des athlètes est un facteur clé de
leur performance, en particulier à travers l’obtention de médailles, et
si cette influence varie selon les disciplines sportives.

Nous partons de l’hypothèse que l'âge optimal de performance pourrait
différer selon les sports :\
- Dans des disciplines nécessitant puissance, vitesse et explosivité
(ex: gymnastique, natation), les athlètes seraient plus jeunes.\
- Tandis que dans des disciplines nécessitant technique, expérience ou
endurance mentale (ex: tir, équitation), les athlètes performants
seraient plus âgés.

### Question 1 : Âge moyen par sport

```{r}
# Lecture des données
athletes <- read_csv("data/Olympics Althlete Events Analysis/athlete_events.csv", show_col_types = FALSE)

# Nettoyage : ne garder que les athlètes ayant remporté une médaille
medalists <- athletes %>%
  filter(!is.na(Medal) & !is.na(Age)) 

# Regrouper par sport pour calculer l'âge moyen
age_by_sport <- medalists %>%
  group_by(Sport) %>%
  summarise(
    Mean_Age = mean(Age),
    Count = n()
  ) %>%
  ungroup()

# Sélectionner les 10 sports avec l'âge moyen le plus bas et les 10 avec l'âge moyen le plus élevé
age_top_bottom <- age_by_sport %>%
  arrange(Mean_Age) %>%
  slice_head(n = 10) %>%
  bind_rows(
    age_by_sport %>%
      arrange(desc(Mean_Age)) %>%
      slice_head(n = 10)
  )

# Visualisation
ggplot(age_top_bottom, aes(x = reorder(Sport, Mean_Age), y = Mean_Age)) +
  geom_col(fill = "steelblue") +
  coord_flip() +
  labs(
    title = "Âge moyen des médaillés (Top 10 plus jeunes et Top 10 plus âgés)",
    subtitle = "Analyse des Jeux Olympiques (1896-2020)",
    x = NULL,
    y = "Âge moyen"
  ) +
  theme_minimal(base_size = 12) +
  theme(
    plot.title = element_text(hjust = 0.5, face = "bold"),
    panel.grid.major.y = element_blank(),
    plot.title.position = "plot",
    plot.subtitle = element_text(hjust = 0.5)
  )
```

### Interprétation

Le graphique montre des différences marquées d'âge moyen selon les
disciplines :

-   Sports d'explosivité (ex: gymnastique, natation, plongeon) : Les
    athlètes ayant remporté des médailles sont très jeunes, avec un âge
    moyen souvent inférieur à 25 ans. Cela confirme l'idée que jeunesse
    et qualités physiques maximales (force, agilité, récupération
    rapide) sont déterminantes.
-   Sports d'adresse et d'expérience (ex: tir, équitation, roque) : Les
    médaillés sont sensiblement plus âgés, avec un âge moyen dépassant
    30 ans dans certaines disciplines. Ces sports nécessitent davantage
    de maîtrise technique, de calme, d'expérience et moins de dépendance
    à la performance physique brute.

Cela soulève cependant une autre question : Est-ce que la couleur de la
médaille remportée dépend de l'âge des athlètes ?

On pourrait s'attendre à ce que les trois athlètes montant sur le podium
(médailles d'or, d'argent et de bronze) soient globalement du même âge.

### Question 2 : Distribution âge par type de médaille

```{r}
# Définir des couleurs classiques pour les médailles
medal_colors <- c("Gold" = "#FFD700",    # Or
                  "Silver" = "#C0C0C0",  # Argent
                  "Bronze" = "#CD7F32")  # Bronze

# Visualiser la distribution de l'âge par type de médaille
ggplot(medalists, aes(x = Age, color = Medal)) +
  geom_density(alpha = 0.2, linewidth = 0.8) +
  scale_color_manual(values = medal_colors) +
  labs(
    title = "Distribution de l'âge selon le type de médaille remportée",
    subtitle = "Analyse des médaillés (JO été et hiver, 1896-2020)",
    x = "Âge",
    y = "Proportion d'athlètes",
    color = "Type de médaille",
    fill = "Type de médaille"
  ) +
  theme_minimal(base_size = 12) +
  theme(
    plot.title = element_text(hjust = 0.5, face = "bold"),
    plot.subtitle = element_text(hjust = 0.5),
    legend.position = "bottom",
    panel.grid.major.y = element_blank()
  )
```

### Interprétation

Le graphique présente la distribution de l'âge des athlètes médaillés
aux Jeux Olympiques (de 1896 à 2020) selon le type de médaille remportée
(bronze, argent, or).

On observe que : - La majorité des athlètes médaillés ont entre 20 et 30
ans, avec un pic autour de 23 ans. - La forme de la distribution est
très similaire pour les trois types de médailles : bronze, argent et or.

Le graphique suggère donc que, dans une même épreuve, les trois athlètes
présents sur le podium (médailles d'or, d'argent et de bronze) ont en
moyenne un âge similaire.

## 3. Disparités de genre

Nous cherchons ici à détecter et observer les disparités de genre au fil
de l'histoire des Jeux. On cherchera notamment à déterminer les facteurs
impactant ces disparités et leurs évolutions.

### Question 1 : Évolution des participations par sexe

```{r}
# On prends les athlètes ayant participé aux jeux d'été
summer_athletes_sex <- athletes %>%
  filter(Season == "Summer" )%>%
  group_by(Year) %>%
  count(Sex)

ggplot(summer_athletes_sex, aes(x = Year, y = n, fill = Sex)) +
  geom_bar(stat = "identity", position = "dodge") +
  labs(title = "Nombre d'hommes (M) et de femmes (F) athlètes par édition des jeux d'été") +
  theme_minimal()
```

### Interprétation

Le graphique dépeint l'évolution de la participation des hommes et
desfemmes aux jeux olympiques d'été. Deux éléments principaux en
ressortent :

1.  La part de femmes et systématiquement minoritaire de façon très
    nette.
2.  Le nombre d'athlètes féminines est en augmentation quasi constante,
    notamment sur les dernières années et ce même quand les hommes
    deviennent moins nombreux. En conséquent l'écart semble se réduire
    de façon quasiment constante.

Il semble également y avoir eu une grande accélération dans cette réduction des disparités entre les années 1980 et 2000. On peut aisément attribuer cette évolution à l'éveil des consciences et aux mouvements sociaux qui ont eu lieu à l'époque.